【裁判字號】    95,訴,2288
【裁判日期】    951017
【裁判案由】    毒品危害防制條例
【裁判全文】
臺灣高雄地方法院刑事判決              95年度訴字第2288號
公  訴  人  臺灣高雄地方法院檢察署檢察官
被      告  甲○○
上列被告因違反毒品危害防制條例案件，經檢察官提起公訴（95
年度毒偵字第4730號），本院判決如下：
    主  文
甲○○施用第一級毒品，累犯，處有期徒刑捌月。又施用第二級
毒品，累犯，處有期徒刑月。應執行有期徒刑拾月。
    事  實
一、甲○○前於89年間因施用毒品案件，經本院裁定送觀察、勒
    戒，因認無繼續施用毒品之傾向，於89年4 月25日釋放；嗣
    復因施用毒品，經本院裁定送觀察、勒戒，因認有繼續施用
    毒品之傾向，再經本院裁定送強制戒治，於90年9 月6 日停
    止戒治，所餘期間付保護管束，而於91年3 月13日保護管束
    期滿，強制戒治視為執行完畢，並由檢察官提起公訴，經本
    院以90年度訴字第1171號判處有期徒刑6 月確定；惟仍於91
    年間再度施用毒品，經本院以91年度訴字第2848號判處有期
    徒刑10月確定，於94年3 月3 日縮刑期滿執行完畢。詎仍未
    戒除毒癮，仍於前開強制戒治期滿五年內基於施用毒品之犯
    意，於95年4 月4 日晚間某時許，在其高雄縣鳳山市○○路
    ○ 段85號9 樓之住處，以將海洛因摻於香菸之方式，施用第
    一級毒品海洛因乙次，及於同年4 月5 日7 時許，於同上住
    處，以錫箔紙燒烤之方式，施用第二級毒品甲基安非他命乙
    次。嗣因形跡可疑，為警於95年4 月5 日22時30分許，在高
    雄縣鳳山市○○路○ 段與鳳松路口盤查，經其同意採集尿液
    送驗，因呈嗎啡及甲基安非他命陽性反應，而查知上情。
二、案經高雄縣政府警察局鳳山分局報請臺灣高雄地方法院檢察
    署檢察官偵查起訴。
    理  由
壹、程序部分
    本件被告甲○○所犯係死刑、無期徒刑、最輕本刑為3 年以
    上有期徒刑以外之罪，其於準備程序中就前揭被訴事實為有
    罪之陳述，經受命法官告知簡式審判程序之旨，並聽取公訴
    人、被告之意見後，本院認無不得或不宜改依簡式審判程序
    進行之處，爰依刑事訴訟法第273 條之1 第1 項、第284 條
    之1， 裁定本件由受命法官獨任進行簡式審判程序，合先敘
    明。
貳、實體部分
一、上揭事實，業據被告甲○○於本院審理時供認不諱，且被告
    經警盤查後所採集之尿液，經送請台灣檢驗科技股份有限公
    司檢驗，確呈嗎啡（海洛因在人體內代謝成嗎啡，係檢驗其
    尿液中嗎啡反應）及甲基安非他命陽性反應，有前揭檢驗機
    構95年5 月15日出具之尿液檢驗報告1 紙及尿液採集編號對
    照表在卷可佐，足認被告之自白與事實相符，自可採為認定
    犯罪事實之證據。
二、被告前於89年間因施用毒品案件，經本院裁定送觀察、勒戒
    ，因認無繼續施用毒品之傾向，於89年4 月25日釋放；嗣復
    因施用毒品，經本院裁定送觀察、勒戒，因認有繼續施用毒
    品之傾向，再經本院裁定送強制戒治，於90年9 月6 日停止
    戒治，所餘期間付保護管束，而於91年3 月13日保護管束期
    滿，強制戒治視為執行完畢，有臺灣高等法院被告前案紀錄
    表附卷可查，被告於前揭強制戒治執行完畢釋放後5 年內再
    犯本件施用毒品案件，自應依法論科。
三、查被告行為後，刑法於94年2 月2 日經總統令修正公布，於
    95 年7月1 日施行，而比較新舊法時應就罪刑有關之共犯、
    未遂犯、想像競合犯、牽連犯、連續犯、結合犯，以及累犯
    加重、自首減輕暨其他法定加減原因（如身分加減）與加減
    例等一切情形，綜其全部罪刑之結果而為比較（最高法院95
    年5 月23日刑事庭第8 次會議決議參照）。經查：
  (一)被告行為時刑法第47條原規定「受有期徒刑之執行完畢，或
    受無期徒刑或有期徒刑一部之執行而赦免後，5 年內再犯有
    期徒刑以上之罪者，為累犯，加重本刑至二分之一」，新法
    第47條第1 項則規定「受徒刑之執行完畢，或一部之執行而
    赦免後，5 年以內故意再犯有期徒刑以上之罪者，為累犯，
    加重本刑至二分之一」，其立法理由為累犯以出於故意再犯
    者為限。被告有如事實欄所載前科，於5 年以內再故意犯本
    件有期徒刑以上之罪，不論依修正前之刑法第47條，或修正
    後之刑法第47條第1 項之規定，均構成累犯，對被告而言並
    無有利或不利之情形。
  (二)被告行為後，刑法有關數罪併罰之規定業已修正，並自95年
    7 月1 日起施行，其中刑法第51條第5 款規定由「宣告多數
    有期徒刑者，於各刑中之最長期以上，各刑合併之刑期以下
    ，定其刑期。但不得逾二十年」，修正為「宣告多數有期徒
    刑者，於各刑中之最長期以上，各刑合併之刑期以下，定其
    刑期。但不得逾三十年」，新舊法比較結果，以舊法有利於
    行為人。
  (三)綜合罪刑比較之結果，以舊法之規定有利於被告，依刑法第
    2 條第1 項從舊從輕原則之規定，自應適用修正前之刑法處
    斷。
四、查海洛因、甲基安非他命分別係毒品危害防制條例第2 條第
    2 項所稱之第一級、第二級毒品，不得非法持有、施用。核
    被告所為，係犯毒品危害防制條例第10條第1 項之施用第一
    級毒品罪及同條第2 項之施用第二級毒品罪。其施用第一級
    、第二級毒品前後，持有海洛因、甲基安非他命之低度行為
    ，應為施用之高度行為所吸收，不另論罪。被告所犯上述二
    罪，犯意各別，行為互殊，應分論併罰。被告前於91年間因
    施用毒品，經本院以91年度訴字第2848號判處有期徒刑10月
    確定，於94年3 月3 日縮刑期滿執行完畢，此有臺灣高等法
    院被告前案紀錄表附卷可憑，其前受有期徒刑之執行完畢後
    ，5 年內再犯本件有期徒刑以上之罪，為累犯，應依修正前
    刑法第47條之規定，加重其刑。爰審酌被告經觀察勒戒及強
    制戒治後，仍未能戒絕其毒癮，猶一再施用毒品，足證前開
    保安處遇措施難以矯治其惡性，惟念其於犯罪後坦承犯行及
    所犯為自戕行為等一切情狀，分別量處如主文所示之刑，並
    依修正前刑法第51條第5 款定其應執行之刑，以資懲儆。
五、雖被告於本院審理時稱：其於95年7 月3 日及同年9 月12日
    仍有施用第一、二級毒品犯行，請求併予審理云云；惟查本
    案被告被訴施用第一、二級毒品時間為95年4 月4 日晚間某
    時許，及同年4 月5 日7 時許，與其上開所陳施用毒品犯行
    ，相距3 月至5 月之久，於時間上顯未具密接關係，尚無證
    據證明其係出於反覆、延續施用第一、二級毒品之單一決意
    所為，而可評價為包括一罪之集合犯，是本院無從併予審理
    ，併此敘明。
據上論斷，應依刑事訴訟法第273 條之1 第1 項、第284 條之1
、第299 條第1 項前段，毒品危害防制條例第10條第1 項、第2
項，刑法第11條前段、第2 條第1 項前段、修正前刑法第47條、
第51條第5 款，判決如主文。
中    華    民    國    95    年    10    月    17    日
                  刑事第六庭    法  官  李  蓓
以上正本證明與原本無異。
如不服本判決，應於收受送達後10日內向本院提出上訴書狀（應
附繕本）。
中    華    民    國    95    年    10    月    18    日
                                書記官  何慧娟
附錄本案論罪科刑法條：
毒品危害防制條例第10條
施用第一級毒品者，處6 月以上5 年以下有期徒刑。
施用第二級毒品者，處 3 年以下有期徒刑。


司法院資訊處製作；財團法人民間司法改革基金會備份。
